臺灣高等法院刑事裁定
110年度毒抗字第855號
抗  告  人  
即  被  告  詹幃顬



上列抗告人即被告因違反毒品危害防制條例案件，不服臺灣桃園
地方法院中華民國110年4月22日所為裁定（110年度毒聲字第843
號），提起抗告，本院裁定如下：
    主  文
抗告駁回。
    理  由
一、原裁定意旨略以：被告甲○○基於施用第二級毒品甲基安非他
    命之犯意，於民國109年11月17日晚間9時至10時30分間某時
    許，在桃園市○○區○○路○段000號旁鐵皮屋，以將甲基安非他
    命置入玻璃球內燒烤吸食煙霧之方式，施用甲基安非他命1
    次。嗣於同日晚間10時30分許，在上址為警執行搜索而查獲
    ，復經採集尿液送驗，呈甲基安非他命、安非他命陽性反應
    。爰依毒品危害防制條例第20條第1項及觀察勒戒處分執行
    條例第3條第1項規定，裁定將被告送勒戒處所觀察、勒戒。
二、抗告意旨略以：被告施用毒品，深感悔悟，已自110年4月起
    自行前往賢德醫院治療，茲因被告為單親家庭，父母年邁，
    家中在學子女無人可協助照料，請予戒癮治療機會。
三、按犯第10條之罪者，檢察官應聲請法院裁定，或少年法院（
    地方法院少年法庭）應先裁定，令被告或少年入勒戒處所觀
    察、勒戒，其期間不得逾2月，毒品危害防制條例第20條第1
    項定有明文。
四、經查：
  ㈠被告於109年11月17日晚間9時許，在桃園市○○區○○路○段000
    號旁鐵皮屋，以將甲基安非他命置入玻璃球內燒烤吸食煙霧
    之方式，施用甲基安非他命1次之事實，業據被告於警詢、
    檢察官訊問時坦承不諱（臺灣桃園地方檢察署109年度毒偵
    字第7198號偵查卷宗【下稱偵卷】第21、147頁），且被告
    於109年11月18日上午11時50分許為警採集之尿液（檢體編
    號：K-0000000），經以酵素免疫分析法檢驗，及氣相層析
    質譜儀法確認檢驗結果，呈安非他命、甲基安非他命陽性反
    應，有勘察採證同意書、桃園市政府警察局八德分局被採尿
    人尿液暨毒品真實姓名與編號對照表、台灣檢驗科技股份有
    限公司109年12月3日濫用藥物檢驗報告附卷可資佐證（偵卷
    第111、113、161頁），俱徵被告前揭任意性自白與事實相
    符。綜上，本案事證明確，被告施用第二級毒品甲基安非他
    命犯行，洵堪認定。而被告前未曾因施用毒品經觀察、勒戒
    或強制戒治，有本院被告前案紀錄表在卷足稽，依毒品危害
    防制條例第20條第1 項規定，自應令被告入勒戒處所觀察、
    勒戒。
  ㈡被告雖以前揭情詞提起抗告。然查：
  ⑴毒品危害防制條例第24條第1 項規定，採行觀察、勒戒與緩
    起訴並行之雙軌模式，賦與檢察官依職權裁量行使，檢察官
    是否給予施用毒品者為附命完成戒癮治療或其他條件之緩起
    訴處分，自得本於毒品危害防制條例第24條之規定及立法目
    的，依行政院所頒「毒品戒癮治療實施辦法及完成治療認定
    標準」，選擇實施對象、內容、方式與執行之醫療機構，妥
    為斟酌，其裁量結果如認適於為緩起訴處分者，應於緩起訴
    處分中說明其判斷之依據，如認為應向法院聲請觀察、勒戒
    者，則係適用原則而非例外，法院原則上應予尊重，僅就其
    認定事實有誤、違背法令，或其裁量有重大明顯瑕疵等為審
    查。且毒品危害防制條例觀察、勒戒之規定，係對施用毒品
    成癮者所為之積極矯治措施之保安處分，目的在斷絕施用毒
    品者對毒品之依賴，屬強制規定，除經檢察官審酌個案情形
    ，依毒品危害防制條例第24條第1項為附命完成戒癮治療或
    其他條件之緩起訴處分，可排除觀察、勒戒之適用外，即應
    向法院聲請裁定將被告送勒戒處所觀察、勒戒，非謂被告不
    具有毒品戒癮治療實施辦法及完成治療認定標準所定不適合
    為戒癮治療之事由存在，檢察官即應為附命完成戒癮治療之
    緩起訴處分，此不待言。
  ⑵本件被告施用毒品，經檢察官於109年11月19日訊問被告，賦
    予陳述意見之機會（偵卷第147至148頁），斟酌被告除本件
    施用毒品案件外，另於109年5月15日涉犯傷害、恐嚇、毀損
    等罪嫌，現由臺灣苗栗地方檢察署檢察官偵查中（偵卷第17
    3至175頁），而有不能完成戒癮治療療程之虞，考量個案情
    節，斟酌刑事政策與可運用之行政資源，未以緩起訴處分方
    式轉介被告前往醫療院所治療，循法律規定之原則，依毒品
    危害防制條例第20條第1 項規定聲請觀察、勒戒，當無違法
    或裁量濫用之瑕疵可指。
  ㈢從而，原審據檢察官之聲請，依毒品危害防制條例第20條第1
     項規定，裁定被告令入勒戒處所觀察、勒戒，核無違誤。
五、綜上，抗告意旨所指，尚乏所據。本件抗告為無理由，應予
    駁回。爰依刑事訴訟法第412條，裁定如主文。
中　　華　　民　　國　　110 　年　　5 　　月　　27　　日
                  刑事第三庭    審判長法　官  張惠立  
                                      法　官  劉兆菊
                                      法　官  廖怡貞
以上正本證明與原本無異。
不得再抗告。
                                      書記官  劉芷含
中　　華　　民　　國　　110 　年　　5 　　月　　27　　日